【裁判字號】    87,重上,125
【裁判日期】    900724
【裁判案由】    確認債權不存在
【裁判全文】
臺灣高等法院臺中分院民事判決  八十七年度重上字第一二五號
      上  訴  人    彰化縣大村鄉農會
      法定代理人    黃昌展
      訴訟代理人    王文楠
      被 上訴 人    甲○○
                    江欣鞠
右當事人間確認債權不存在等事件，上訴人對於中華民國八十七年七月六日臺灣彰化
地方法院八十六年度重訴字第二一○號第一審判決提起上訴，本院判決如左：
      主      文
上訴駁回。
第二審訴訟費用由上訴人負擔。
      事實及理由
一、本件上訴人即被告聲明，求為判決：(一)原判決廢棄。(二)被上訴人在第一審之訴駁
    回。被上訴人即原告聲明，求為判決：上訴駁回（原判決主文第一項更正為確認
    被告對於原告所有如附表一所示土地上設定之本金最高限額抵押權關係，及被告
    對於原告名義就訴外人吳炳揚如附表二所示債務所為連帶保證債之債權關係均不
    存在）。又上訴人之法定代理人原為賴炳輝，已於提起上訴後之九十年三月五日
    變更為黃昌展，其依法聲明承受訴訟，核無不合。
二、被上訴人起訴主張：伊與訴外人吳炳揚素不相識，亦非上訴人農會之會員，伊並
    無於八十四年十二月十五日，為保證吳炳揚向上訴人借款新臺幣（下同）二千萬
    元之債務而為連帶保證人，亦無為擔保上開債務而提供伊所有坐落彰化縣員林鎮
    ○○段二二五地號土地，設定本金最高限額抵押權予上訴人。上開連帶保證契約
    之訂立及抵押權之設定，乃訴外人張信益等人變造伊身分證、盜用伊印鑑，並偽
    造伊署押之方式所為，而伊遺失身分證後早於八十三年十月二十日即申請補發，
    印鑑亦於八十二年九月八日申請更換。上訴人於貸放該借款過程中，未派員與伊
    對保，上訴人本身未落實「對保」制度，詳查身分證之鋼印及照片是否有異，甚
    且內外勾串，焉能責由伊負責？且伊既「報失補發」身分證、印鑑等，已盡其防
    止之行為，即無因本人行為引起誤信授權之情形，更無不為反對之情形，不符由
    自己之行為表示以代理權授與他人之要件，自無表見代理之適用。詎上訴人竟以
    前揭二千萬元債權屆期未獲清償為由，聲請臺灣彰化地方法院（下稱彰化地院）
    以八十六年度拍字第六二六號裁定准許對上述土地拍賣等情。爰求為判決確認上
    訴人對於伊所有如附表一所示土地上設定之本金最高限額抵押權，以及上訴人對
    於以伊名義就訴外人吳炳揚於八十四年十二月十五日向上訴人借款二千萬元之債
    務所為連帶保證之債權均不存在；暨命上訴人將前項抵押權設定登記辦理塗銷登
    記。
三、上訴人則以：上開借款之連帶保證及抵押權之設定，被上訴人曾於八十三年十一
    月間偕同訴外人張信益辦理系爭土地之設定及貸款之對保，且被上訴人與張信益
    多年來同財共居，朝夕相聞，被上訴人焉可能長期任令其子張信益擅取其身分證
    、印鑑、權狀使用而毫不自知？被上訴人雖自稱其年歲已高不理世事，根本不知
    張信益曾拿其身分證及權狀等去辦理貸款，惟卻每每於「重要關鍵時刻」及時將
    印鑑、身分證更新，其間顯然過於巧合，實有違經驗法則。退步言之，被上訴人
    就其隨身重要證件身分證、印鑑章、土地權狀，長期以來疏於保管，明知張信益
    有意持系爭土地擔保貸款，仍放任張信益輕易取得該貸款、設定抵押權資料，進
    而使張信益持之以向伊詐騙款項，侵害伊權利，造成伊重大損害，依民法第一百
    八十四條規定亦應負損害賠償責任。且縱認被上訴人並無授權張信益為貸款擔保
    之行為，惟張信益確實持有被上訴人之印鑑章、身分證及土地權狀，外觀上有足
    使伊信其有合法授權之信賴基礎，而該外在表徵又屬被上訴人可得而知或過失所
    致，其利益狀態與民法第一百六十九條表見代理規定之情形相同，應有該條文之
    適用或類推適用，故被上訴人就張信益之持其土地擔保貸款事應屬知情並授權，
    至少應負表見代理之授權人責任，系爭抵押權設定及連帶保證債務均有效成立等
    語。資為抗辯。
四、查被上訴人主張前開連帶保證契約之訂立及抵押權之設定，非伊所為，乃訴外人
    張信益等人以變造伊身分證，盜用伊印鑑，偽造伊署押，並冒充伊之方式所為等
    事實，業據提出其身分證與印鑑證明、員林地政事務所八十二年十二月二十六日
    字第一九一二○號收件及八十三年十一月四日字第一七二三一號收件土地登記申
    請書及抵押權設定契約書，暨起訴書影本各一件為證（原審卷六至十二頁、七０
    至七三頁），亦有上訴人提出之八十三年十一月十五日授信約定書及借款期間「
    八十四年十二月十五日至八十五年十二月十五日」擔保放款借據影本可參（原審
    卷八九至九三頁）。被上訴人此部分之主張，洵非無據。上訴人則抗辯主張系爭
    抵押權設定及連帶保證債務均有效成立，並以前詞置辯，復舉證人游振隆、游銀
    煜、李英、吳炳揚為證。是本件首應審究者，厥為被上訴人是否曾為訟爭連帶保
    證契約之訂立及抵押權之設定？
五、經查：
  (一)被上訴人之身分證業於八十三年十月二十日補發，而前揭土地登記申請書所附身
    分證則為七十五年五月十四日所發，粘貼於其上之人像，並非被上訴人本人。且
    被上訴人之印鑑亦已於八十二年九月八日更換，有被上訴人印鑑章（正方型）之
    印鑑證明可稽（原審卷八頁）。上開土地登記申請書、抵押權設定契約書，及連
    帶保證契約所簽訂之書面契約，即授信約定書及擔保放款借據上「甲○○」之印
    文，乃被上訴人更換印鑑前之舊有印鑑章（圓長型）所蓋，此為上訴人所不爭。
    又訴外人張信益等人變造被上訴人之身分證，盜用被上訴人之印鑑，偽造被上訴
    人之署押，並冒充被上訴人，與被上訴人訂立前開借款之連帶保證契約，並以附
    表一所示土地，設定如附表一所示本金最高限額抵押權予上訴人一節，復分據證
    人張信益於本院及刑案偵查、更審時證述屬實，亦有大村鄉農會會員借款申請書
    、證人吳炳揚取款轉帳二千萬元予張信益之資料（參法務部調查局彰化縣調查站
    調查卷），及甲○○被變造之身分證一枚足資佐證（原附偵查卷後證物袋，偽造
    之相片一張嗣經執行沒收）足資佐證。又上訴人業以張信益犯有連續行使偽造私
    文書罪及詐欺取財等罪，檢附起訴書及一審刑事判決影本，具狀列載張信益為債
    務人而聲請發支付命令，經彰化地院於八十七年八月十八日以八十七年度促字第
    一一三二四號支付命令，命向上訴人即債權人清償二千萬元及其法定遲延利息確
    定在案，此據本院依職權調閱該號案卷無訛。
  (二)雖證人即上訴人農會授信業務承辦人游振隆證稱：「..  我有辦對保，張信益帶
    他父親甲○○來農會辦理對保，我有問甲○○，你兒子辦理貸款二千萬元你知道
    嗎？他說知道。..  」，然又證陳：「在庭上之老先生有點像甲○○」（本院一
    卷五四頁背面）各語，參以證人游振隆在法務部調查局彰化縣調查站調查時，經
    提示甲○○身分證影本三份，詢問係那位親自到場對保？證以：「（詳視後作答
    ）我不記得了」、「當時授信放款時，張信益向我表示錢是他要用的，利息他要
    付，..  」（見八十六年八月十二日調查筆錄），及證人張信益亦於同日該站調
    查中供稱：「（大村鄉農會授信承辦人游振隆是否知道該授信不是你父親甲○○
    到場對保？）游振隆知情，所以他才會將二千萬貸款由吳炳揚借貸後匯入我帳戶
    內」各等語，顯見游振隆與被上訴人並非熟識，是其所證被上訴人有辦理對保一
    事，尚難憑採。另證人即上訴人農會辦理放款徵信之游銀煜證稱：「（本件貸款
    ，甲○○有無辦理手續？）我沒有見到甲○○，我有打電話給甲○○，聽（聲）
    音是老老的」（本院一卷五五頁），亦無從據以憑認確係被上訴人本人與游銀煜
    通話。證人即當時受僱上訴人農會擔任土地公設代書之李英，雖證述辦理抵押權
    設定時被上訴人有來一下云云，其在該調查站調查時亦證以「（提示土地登記申
    請書影本，上述申請書是否為吳炳揚、甲○○委託你到地政事務所辦理抵押權設
    定之資料？）是的。我是在八十三年六月間到八十五年六月間擔任大村鄉農會土
    地公設代書時辦理的」等語（見八十六年八月十二日調查筆錄），惟其於本院續
    證稱：「張信益拿身分證來，並帶一個人來，..  我有對身分證，那人都無說話
    ，..  是原審卷第七頁之身分證給我，我才蓋一個章在上面，那個人有來一次。
    」、「我沒有跟甲○○說話」、「（看見甲○○）祇有幾分鐘時間，我一年辦約
    二、三百件」等語（本院一卷六五頁正背面、二一五、七一頁），而觀原審卷第
    七頁身分證及八十三年十一月四日送件之土地登記申請書後附之義務人身分證為
    同一，均係經變造者，其上粘貼之照片顯與同卷第六頁之被上訴人本人照片不同
    ，殆見李英辦理該抵押權設定時所見及之人應係冒名之不詳姓名者，而非被上訴
    人本人，否則李英於核對粘貼之照片人像如與前往辦理之眼前之人不符，當不難
    即行查覺之。亦見李英未與抵押人說話，又未詳細查對此身分證粘貼照片處應無
    精緻密合且無加蓋鋼印而有變造之情形（另如後述），以致李英於此身分證影本
    旁蓋上「本件影本確與正本相符如有不實申請人願負一切法律責任」之條戳，並
    憑向彰化縣員林地政事務所遞件申請，要屬不虛，則於事隔多年後，李英對該不
    詳姓名者其人應無深刻印象，乃有其於刑案調查之初如上供證之語，其與證人游
    振隆、游銀煜其時皆任職上訴人農會，且係承辦人員，對於上訴人貸放之系爭借
    款頗具利害關係，關於所證當日係被上訴人前往辦理抵押權設定云云，不足採信
    。又證人吳炳揚雖於本院結稱：伊見過甲○○多次，上訴人對保之人確是甲○○
    等語（本院一卷一二七頁背面），但與其於原審所證：「（對保時張信益也在場
    ？）張信益有在場。（當時甲○○有無在場？）我不知道，因我不認識甲○○。
    」、「我不知道甲○○有無在場，因我不認識他」（原審卷三三、三四頁均背面
    ），前後矛盾；復與其於同（十二）日在該調查詀調查時明確證述：..  張信益
    因投資建築業致週轉困難，乃向我表示，欲利用我在大村鄉農會擁有會員之身分
    ，以我名義向大村鄉農會辦理抵押貸款，我即答應，張信益乃於八十三年十一月
    間邀我一同前往大村農會辦理抵押貸款，抵押貸款所需之甲○○身分證影本、印
    鑑證明及土地所有權狀均由張順益提供」、「大村鄉農會核准貸放二千萬元之後
    ，我即全部轉交給張信益（有的提領現金，有的以轉帳方式），利息都是由張信
    益負責繳納。農會之承辦人（只知姓游，詳細名字不清楚）也知道該筆貸款是張
    信益要用的，錢也是張信益拿去，所以大村農會利息繳納通知書都直接寄給張信
    益」、「我不認識甲○○，當時張信益曾帶一名老翁陪同前往大村農會辦理對保
    手續，是否是張信益之父親甲○○，我則不清楚」等語（見八十六年八月十二日
    調查筆錄）等語，先後不一。而上訴人另案訴請吳炳揚清償借款事件，刻由彰化
    地院以八十七年度重訴字第二０七號審理中，上訴人對於被上訴人本件之訴勝敗
    與否，攸關吳炳揚清償借款之責任範圍。是證人吳炳揚於本院翻異前詞，亦難資
    為有利於上訴人之證據。至上訴人所提出八十三年十一月十五日授信約定書末立
    約定書人欄同年月十四日對保簽章處書立「見證人張信益」左旁固捺有一枚指印
    ，此指印迭與被上訴人親捺指印送鑑結果，分經法務部調查局第六處於八十六年
    十二月廿六日以（８６）處發技（二）字第八六一一０九０四號函覆：「本案送
    鑑授信約定書一張上指紋，因印泥淤積，紋線模糊不清，無法比對。」、內政部
    警政署刑事警察局於八十七年一月廿三日以刑紋字第四七五六號函告：「送鑑授
    信約定書中立約定書人欄之指紋（僅有一枚），因紋線不清，無法析鑑。」、同
    署局於八十八年七月六日以（八八）刑紋字第六二三六三號函知：「送鑑授信約
    定書上對保簽章欄見證人署名張信益旁之指紋因模糊不清，無法與庭印之甲○○
    十指紋比對。」各等語（原審卷五二、六六頁，本院一卷一０八頁），自亦不能
    證明該授信約定書上僅有之一枚指紋為被上訴人所捺。另上訴人聲請訊問之證人
    即上訴人農會接辦游振隆放款業務者何碧玉祇證稱：伊於貸放一年後接辦換單手
    續，換單不須人來，係張信益來辦理換單，因係張信益在繳利息，伊農會嗣後有
    向張信益催繳等語（本院一卷五五頁），可見證人何碧玉非屬系爭借款原承辦人
    ，其復未證及對保事，所證亦不足據為上訴人抗辯事實之有利證明。
  (三)張信益偽造文書犯行，經刑事偵審結果，判處其罪刑確定在案，有臺灣彰化地方
    法院檢察署八十六年度偵字第七七四八號、彰化地院八十六年度訴字第一一八八
    號及本院八十九年度上更(一)字第三六八號等歷審案卷及刑事判決足資參按。觀諸
    該三六八號刑事確定判決事實欄載以：「張信益因從事營造事業之經營不善而需
    款週轉，意欲以其父甲○○所有坐落彰化縣員林鎮○○段二二五地號之土地向金
    融機構融資貸款，明知其父甲○○之子女眾多，不可能同意設定抵押供其貸款使
    用，而甲○○持有之彰化縣員林鎮○○段二二五地號土地之土地所有權狀亦未遺
    失，竟基於概括犯意，先於八十二年十二月二十六日冒用其父甲○○之身分證（
    係七十五年五月十四日核發者）及印鑑證明書，並利用不知情之代書陳清福，以
    甲○○之名義向彰化縣員林地政事務所遞狀申請補發前開土地之所有權狀，而冒
    用甲○○名義，填寫不實之土地登記申請書，並盜用甲○○之舊有印鑑章（圓長
    形）於該申請書上，且偽造甲○○署押而以甲○○名義成立之切結書，同時盜用
    甲○○印鑑章於該切結書上，偽造該等私文書後加以行使，使彰化縣員林地政事
    務所承辦之公務員陷於錯誤而發布八十二年十二月二十八日彰員登字第一九一二
    ○號公告，並登載於職務上所掌土地登記簿謄本上，公告期滿後依法補發前開土
    地之所有權狀予張信益收執，足以生損害於甲○○及地政機關有關書狀管理之正
    確性。張信益取得相關資料後，遂再商請其父甲○○同意以前開土地向員林鎮農
    會貸款供其應急，仍未獲首肯，即基於上開同一犯意，擬伺機暗中貸款應急。嗣
    於八十三年八月間，張信益基於意圖為自己不法所有之犯意，商請具備彰化縣大
    村鄉農會會員身分之不知情友人吳炳揚（經檢察官另為不起訴處分確定）之同意
    ，由伊出面向該大村鄉農會借款二千萬元，並由其提供其父所有坐落彰化縣員林
    鎮○○段二二五地號之土地設定抵押權作為擔保，張信益並至彰化縣員林鎮員林
    公園尋得一名與其父年齡相近、姓名年籍不詳之老人，二人基於共同之犯意聯絡
    ，由張信益支付二萬元報酬，該名老人則提供自己之照片予張信益，充做變造甲
    ○○身份證之用，旋於八十三年八月間，在其位於彰化縣員林鎮萬年里萬年巷二
    十六號住處，將該姓名年籍不詳老人之照片黏貼於相簿夾層之薄膜，並安放於甲
    ○○身份證相關位置上，再以電熨斗隔布熨燙加熱使之黏合，以此法變造該身分
    證得逞。同年十一月四日下午五時二十五分許，張信益夥同該名具有共同犯意之
    老人及不知情之吳炳揚同至大村鄉農會，委託大村鄉農會不知情之代書服務員李
    英，向大村鄉農會及員林地政事務所辦理土地抵押登記申請事項，而盜用印章偽
    造抵押權設定契約書及土地登記申請書之私文書，行使該偽造私文書及變造之身
    分證、冒領之土地所有權狀而辦理登記，再由該年籍不詳之老人冒充甲○○，出
    面與大村鄉農會承辦人員不知情之游振隆辦理對保手續，並承同前之同一概括犯
    意，於八十三年十一月十四日由張信益盜用其父之舊有印鑑章及偽造其父甲○○
    之署押於授信約定書及大村鄉農會會員借款申請書、擔保放款借據上，並在該授
    信約定書偽造甲○○之指印一枚，偽造甲○○名義出名擔任保證而借款之私文書
    ，並加以行使，連同行使上開變造之甲○○身分證，致使大村鄉農會陷於錯誤，
    誤以為甲○○確實同意抵押設定擔保借款，而核付貸款二千萬元轉入吳炳揚所有
    帳戶內，再由吳炳揚提交張信益持有使用，足生損害於大村鄉農會及甲○○。嗣
    因張信益投資失利，未按期繳納貸款利息，大村鄉農會於八十六年一月間寄發催
    繳貸款單予甲○○時，甲○○始查悉上情，張信益並提出其所有供犯罪所用之變
    造甲○○身分證一枚。」因而諭知「張信益共同連續行使偽造私文書，足以生損
    害於公眾及他人，處有期徒刑壹年陸月。」據此，審酌上情，參諸兩造其餘陳述
    ，堪認被上訴人主張訟爭連帶保證契約之訂立及抵押權之設定，乃訴外人張信益
    等人變造伊身分證、盜用伊印鑑，並偽造伊署押之方式所為等情屬實。
  (四)上訴人辯稱：被上訴人雖於案發時指稱不知情，但依其印鑑、身分證補發之時間
    ，均與本件息息相關，且與張信益同財共居多年，足認被上訴人事先應知情云云
    ，然未能舉證以實其說，且被上訴人年歲已高，有關其印鑑、身分證遺失補發之
    事，所陳縱有些許出入，亦難遽謂不實，上訴人關此主張，委不足採。至上訴人
    另謂被上訴人應負侵權行為、損害賠償責任，辯以：被上訴人就其隨身重要證件
    身分證、印鑑章、土地權狀，長期以來疏於保管，明知張信益有意持系爭土地擔
    保貸款，仍放任張信益輕易取得該貸款、設定抵押權資料，進而使張信益持之以
    向上訴人詐騙款項，侵害上訴人權利，造成上訴人重大損害，依民法第一百八十
    四條規定亦應負損害賠償責任云云，要係上訴人得否據以謀求救濟之另一問題，
    尚與被上訴人本件請求之訴訟標的無涉。又上訴人辯述被上訴人應負表見代理之
    授權人責任，並謂伊為合法農會團體，依法辦理會員貸款事宜，本件被上訴人之
    子張信益持被上訴人之證件、印鑑、權狀前來向伊辦理貸款，伊依法審核、對保
    、撥貸，若受有欺騙，亦無可歸責，因其係信賴交易秩序而撥貸款項，純屬法律
    上之善意第三人，應受法律之保護；故縱認被上訴人並無授權張信益為貸款擔保
    之行為，惟張信益確實持有被上訴人之印鑑章、身分證及土地權狀，外觀上有足
    使伊信其有合法授權之信賴基礎，而該外在表徵又屬被上訴人可得而知或過失所
    致，其利益狀態與民法第一百六十九條表見代理規定之情形相同，故應有該條文
    之適用（或類推適用），使系爭土地抵押擔保之效力直接歸屬於被上訴人云云，
    惟被上訴人則稱上訴人本身未落實「對保」制度，詳查身分證之鋼印及照片是否
    有異，且伊既「報失補發」身分證、印鑑等，已盡其防止之行為，即無因本人行
    為引起誤信授權之情形，更無不為反對之情形，不符由自己之行為表示以代理權
    授與他人之要件等語，參酌上情，自非無因，難認被上訴人有民法第一百六十九
    條所揭「由自己之行為表示以代理權授與他人，或知他人表示為其代理人而不為
    反對之表示」之情事，自難令負表見代理之授權人責任。
  (五)基上，上訴人辯稱上開借款之連帶保證及抵押權之設定，均經被上訴人之對保，
    於前開借據及授信約定書上皆蓋有被上訴人之印鑑章及指印，為屬真正云云，並
    未舉出其他確切證據以實其說，委不足採。
六、綜上所述，被上訴人主張上訴人對訟爭抵押債權及連帶保證債權為不存在之事實
    ，堪信為真實。上訴人所辯，尚無足取。從而，被上訴人訴請確認上訴人對於伊
    所有如附表一所示土地上設定之本金最高限額抵押權，及上訴人對於以伊名義就
    訴外人吳炳揚於八十四年十二月十五日向上訴人借款二千萬元之債務所為連帶保
    證之債權均不存在（於本院請求更正為「確認被告對於原告所有如附表一所示土
    地上設定之本金最高限額抵押權關係，及被告對於原告名義就訴外人吳炳揚如附
    表二所示債務所為連帶保證債之債權關係均不存在」）；暨請求上訴人應將前項
    抵押權設定登記辦理塗銷登記，尚無不合，應予准許。原審准如所請，核無違誤
    。上訴論旨，指摘原判決不當，求予廢棄改判，為無理由，應予駁回。
七、本件事證已臻明確，兩造其餘攻擊防禦方法及舉證，於判決結果不生影響，無庸
    逐一論列，併此敘明。
八、據上論結，本件上訴為無理由。依民事訴訟法第四百四十九條第一項、第七十八
    條，判決如主文。
中      華      民      國    九十      年      七      月    二十四    日
~B1民事第五庭審判長法  官  林松虎
~B2                法  官  朱  樑
~B3                法  官  簡清忠
右為正本係照原本作成。
如對本判決上訴，須於收受判決送達後二十日內向本院提出上訴書狀，其未表明上訴
理由者，應於提出上訴後二十日內向本院提出上訴理由書（須按他造人數附具繕本）
，並繳納送達用雙掛號郵票拾份（每份參拾肆元）。
上訴時應提出委任律師或具有律師資格之人之委任狀；委任有律師資格者，另應附具
律師及格證書及釋明委任人與受任人有民事訴訟法第四百六十六條之一第一項但書或
第二項（詳附註）所定關係之釋明文書影本。
~B                書記官  陳振海
中      華      民      國    九十     年      八       月      六      日
附註：
民事訴訟法第四百六十六條之一（第一項、第二項）
對於第二審判決上訴，上訴人應委任律師為訴訟代理人。但上訴人或其法定代理人具
有律師資格者，不在此限。
上訴人之配偶、三親等內之血親、二親等內之姻親，或上訴人為法人、中央或地方機
關時，其所屬專任人員具有律師資格並經法院認為適當者，亦得為第三審訴訟代理人
。
                                                                        Ｈ
 附表一：
┌──────┬───────┬─────┬───┬────┬────┬──────┬───┬───┐
│  土地坐落  │收件日期及字號│登記日期  │權利人│權利範圍│權利價值│  存續期限  │義務人│債務人│
├──────┼───────┼─────┼───┼────┼────┼──────┼───┼───┤
│彰化縣員林鎮│彰化縣員林地政│上開事務所│彰化縣│        │本金最高│八十三年十一│      │甲○○│
│明倫段二二五│事務所八十三年│八十三年十│大村鄉│全    部│限額新台│月三日起，至│甲○○│  、  │
│號、田、０．│十一月四日員字│一月八日設│農會  │        │幣二千四│一百十三年十│      │吳炳揚│
│六九七八公頃│第一七二三一號│定登記    │      │        │百萬元  │一月三日止  │      │      │
└──────┴───────┴─────┴───┴────┴────┴──────┴───┴───┘
 附表二：
┌───┬──────────┬───────┬─────┬────────────────────┐
│債務人│   借   款   日     │金額（新台幣）│  年  息  │      違          約            金      │
├───┼──────────┼───────┼─────┼────────────────────┤
│      │                    │              │          │自民國八十六年一月十六日起至清償日止逾期│
│吳炳揚│八十四年十二月十五日│ 貳仟萬元     │９．８５％│在六個月以內按上開利率加付一成違約金，逾│
│      │                    │              │          │期超過六個月以上者，就超過部份按上開利率│
│      │                    │              │          │加付二成違約金。                        │
└───┴──────────┴───────┴─────┴────────────────────┘


司法院資訊處製作；財團法人民間司法改革基金會備份。
